臺灣臺北地方法院民事裁定　　　　　　 100年度家抗字第24號
　　抗　告　人　林蓉珍
　　　　　　　　王宗偉
　　　　　　　　王嫻琪
上列抗告人因陳報遺產清冊事件，對於中華民國　100　年 3 月
21 日本院 100 年度繼字第　369 號所為裁定提起抗告，本院裁
定如下：
    主    文
抗告及追加之聲請均駁回。
抗告費用新臺幣壹仟元由抗告人負擔。
    理    由
一、抗告人於原審聲請及抗告意旨略以：抗告人為被繼承人王祖
    平之配偶及子女，被繼承人於民國100年2月15日死亡，爰依
    民法第1156條規定，聲請陳報遺產清冊。原審以10 0年度繼
    字第369號裁定命被繼承人之債權人報明其債權之公示催告
    期間為10個月，惟被繼承人生前之債權債務關係單純，且在
    公示催告期間內，被繼承人之繼承人不得對被繼承人之債權
    人償還債務，抗告人已知被繼承人生前之債務已逾新台幣
    710萬元，利息總額依年利率百分之五計算，每月利息達3萬
    元，公示催告期間之利息均由抗告人負擔且無法提前清償，
    有違憲法保障人民財產權之意旨。查申報權利之期間，自公
    示催告之公告最後登載公報、新聞紙或其他相類之傳播工具
    之日起，應有3個月以上，9個月以下，民事訴訟法第562條
    定有明文，而民法第1157條第2項僅規定公示催告期間不得
    在3個月以下，其期間上限應依民事訴訟法第562條規定為9
    個月以下，原審裁定已違反民事訴訟法第562條之規定，公
    示催告期間10個月顯然過久，自有未當，為此提起抗告，求
    為廢棄原裁定等語。又10 0年4月13日具狀更正聲明事項為
    ：准許就既有已知之債務提存、原裁定廢棄並縮減公示催告
    期間至五個月。
二、按繼承人於知悉其得繼承之時起三個月內開具遺產清冊陳報
    法院。次按繼承人依前二條規定陳報法院時，法院應依公示
    催告程序公告，命被繼承人之債權人於一定期限內報明其債
    權。前項一定期限，不得在三個月以下。民法第1156條第1
    項、第1157條分別定有明文。依上揭規定被繼承人之繼承人
    開具遺產清冊陳報法院後，法院應為公示催告程序之公告，
    係命被繼承人之債權人於一定期限內報明其債權，而為保護
    債權人之權利，其申報權利之期間較民事訴訟法第543條規
    定長，至少須有三個月之期間。然此公示催告之期間，固有
    最短期間之規定，其最長期間則無限制，法院得酌定申報權
    利之期間，不得少於法定最短期間，而但亦不可失諸過長，
    以免程序之延滯。經查，抗告人之被繼承人王祖平係於民國
    100年2月15日死亡，抗告人林蓉珍係被繼承人之配偶、抗告
    人王宗偉、王嫻琪係被繼承人之子女，此有抗告人所提出之
    除戶戶籍謄本、戶籍謄本、繼承系統表附卷可稽。依上揭說
    明，公示催告期限，固有最短期間之規定，至其最長期間則
    無限制，法院得酌定申報權利之期間，民法第11 57條所定
    最短期間為3個月，原法院裁定為10月，尚無失諸過長之處
    。抗告人執此謂原裁定不當，亦不足取。從而，抗告意旨指
    摘原裁定不當，聲明廢棄，為無理由，應予駁回。
三、至抗告人雖追加聲明請求准許就被繼承人既有已知之債務提
    存部分，按繼承人在前條所定之一定期限內，不得對於被繼
    承人之任何債權人償還債務，民法第 1158 條定有明文。按
    清償提存事件，由民法第  314 條所定清償地之法院提存所
    辦理之，提存法第 4 條第 1 項定有明文。依上揭規定可知
    ，於申報債權期間未屆滿前，繼承人不得向債權人為債務之
    清償，以免使他債權人有受損之虞，亦不得為清償提存，且
    抗告人欲辦理提存時，本即毋庸經本院為准、駁之裁定。是
    以抗告人向本院為准予提存之聲請，核與前開規定不符，為
    無理由，應一併予以駁回，爰裁定如主文。
中    華    民    國   100    年    7     月    27    日
                  家事法庭審判長法  官  彭南元
                                法  官  徐麗瑩
                                法  官  李莉苓
以上正本係照原本作成。
本裁定除以適用法規顯有錯誤為理由外，不得再抗告。
如提起再抗告，應於收受送達後10日內委任律師為代理人向本院
提出再抗告狀，同時表明再抗告理由並繳納再抗告費新臺幣1000
元。
中    華    民    國   100    年    7     月    27    日
                                書記官  尹遜言